【裁判字號】    95,台上,766
【裁判日期】    950216
【裁判案由】    違反毒品危害防制條例
【裁判全文】
最高法院刑事判決              九十五年度台上字第七六六號
    上  訴  人  乙○○
                        2號
                        （另案在台灣台北監獄台北分監執行
                        中）
    選任辯護人  羅紀雄律師
    上  訴  人  甲○○
                        7樓之.
    選任辯護人  張振興律師
上列上訴人等因違反毒品危害防制條例案件，不服台灣高等法院
中華民國九十四年十二月十三日第二審判決（九十四年度上重訴
字第七十八號，起訴案號：台灣桃園地方法院檢察署九十三年度
偵字第一九三七二號、第一九三七三號、九十四年度偵字第三四
三一號），提起上訴，本院判決如下：
    主  文
上訴駁回。
    理  由
按刑事訴訟法第三百七十七條規定，上訴於第三審法院，非以判
決違背法令為理由，不得為之。是提起第三審上訴，應以原判決
違背法令為理由，係屬法定要件。如果上訴理由狀並未依據卷內
訴訟資料，具體指摘原判決不適用何種法則或如何適用不當，或
所指摘原判決違法情事，顯與法律規定得為第三審上訴理由之違
法情形，不相適合時，均應認其上訴為違背法律上之程式，予以
駁回。本件上訴人乙○○上訴意旨略稱：(一)按運輸毒品之罪，必
須出於運輸之故意，倘為供自己吸食之用，向售賣毒品處所購買
毒品而攜回者，除論以持有毒品之罪外，不能論以運輸毒品之罪
。上訴人因吸毒數量大，為求以低廉價格購買毒品，乃從大陸深
圳地區購買毒品攜回台灣施用，並非取得酬勞為他人運送毒品，
原判決竟論處上訴人運輸毒品罪刑，顯有適用法則不當之違法。
(二)上訴人購買毒品之目的，既在為攜回台灣施用，為達成此一目
的，必須採行試行施用之方法，上訴人於民國九十三年十二月十
二日在深圳搭機前施用第一級毒品之罪，業經第一審法院另案判
處罪刑確定，上訴人所犯施用第一級毒品罪與運輸第一級毒品罪
，有方法、結果之牽連關係，為裁判上一罪，施用毒品部分既經
判決確定，自應就本件被訴運輸毒品部分為免訴之判決，原判決
認二者無方法、結果之牽連關係，不成立牽連犯，就上訴人購買
毒品當時之試行吸用行為，與其後之運輸毒品行為，是否有方法
、結果之牽連關係，略而不提，原判決亦有認定事實違反經驗法
則、理由不備及適用法則不當之違法。(三)上訴人係為減輕身體疼
痛，始吸食毒品，吸食毒品屬情非得已，上訴人非有運輸毒品之
犯意，原審未究明實情，論處上訴人運輸毒品罪刑，亦有查證未
盡之違法等語。上訴人甲○○上訴意旨略稱：上訴人係遭財政部
台北關稅局（下稱台北關稅局）關員見形跡可疑，加以攔查，並
帶至搜身室後，即主動將夾藏於束褲內之第一級毒品海洛因取出
，上訴人於被搜身前主動交出毒品，應屬對於未發覺之罪而自首
，縱認海關關員並非司法機關，上訴人主觀上亦有請海關關員移
送犯罪偵查之意思，應符合自首減刑之要件，原判決未依自首之
規定予以減輕刑罰，又認刑法第六十二條自首減輕之規定係得減
輕其刑，而非必減輕其刑，原判決有違背法令之違誤等語。
惟查原判決認定上訴人乙○○、甲○○二人（下稱上訴人二人）
有原判決事實欄所載之犯行，因而撤銷第一審判決，改判仍依想
像競合犯規定，從一重論處上訴人二人共同運輸第一級毒品罪刑
（乙○○為累犯），已詳予明所依憑之證據及認定之理由。復
就上訴人乙○○於原審辯稱：伊有吸毒習慣，為求取價格較為低
廉之毒品供自己施用，始自大陸深圳地區購買低廉之海洛因毒品
攜回台灣供自己施用，且其於購買該毒品當時曾經試用該毒品，
並因施用該毒品，經第一審法院另案（即九十四年度訴字第七四
九號案）判處罪刑確定，其施用第一級毒品行為與運輸第一級毒
品行為，有方法、目的之牽連關係，為牽連犯，其施用第一級毒
品行為既經判決確定，本件被訴運輸第一級毒品行為，即應諭知
免訴判決云云，認運輸毒品與施用毒品之行為，依一般社會通念
觀察，難認為有不可分離之直接密切關係，二者行為並無所謂方
法、結果之牽連關係可言，縱令乙○○於運輸海洛因毒品前，有
取一小部分海洛因施用，且因施用第一級毒品犯行，業經第一審
法院另案判處罪刑確定，亦難認該判決之既判力及於本件運輸第
一級毒品之犯行，其上開所辯，並非可採。就上訴人甲○○於原
審辯稱：伊向海關人員主動交出夾帶之海洛因毒品，應認符合自
首減輕其刑之要件云云，認經調查事實，查明甲○○係於入境桃
園中正機場時，經台北關稅局關員見形跡可疑，加以攔查，並帶
至搜身室擬進行搜身時，因自認沒有辦法逃過檢查，始主動配合
交出所夾帶之海洛因毒品，並經台北關稅局移送法務部調查局桃
園縣調查站偵辦，甲○○並無對於未發覺之犯罪，向有偵查犯罪
權之公務員自首犯罪之情形，自不符自首減輕其刑之要件，亦均
分別詳理由，予以指駁。從形式上觀察，原判決尚無違背法令
之情形。又按(一)縱認上訴人乙○○係為自己施用毒品，而為本件
運輸毒品之犯行。因其係自大陸深圳地區購買扣案之鉅量海洛因
毒品，並邀同甲○○擔任運輸工作，將該毒品運輸進入台灣地區
，所運輸之毒品（即扣案海洛因貳包）驗餘淨重達七百五十一點
五公克，顯見其並非屬於為自己一時施用毒品之利便而短途少量
零星挾帶該毒品，原審憑以論定上訴人所為，應構成運輸第一級
毒品犯罪，自無不合，難於遽指有認定事實違背經驗法則、判決
適用法則不當等違誤。(二)原判決於理由欄說明甲○○所為不符刑
法第六十二條自首減輕其刑規定之要件時，就該法條前段「對於
未發覺之罪自首而受裁判者，減輕其刑」之規定，誤引用九十四
年二月二日修正，於九十五年七月一日施行之修正條文，即「對
於未發覺之罪，自首而受裁判者，得減輕其刑」。此雖尚欠周延
，惟不影響全判決意旨，自亦難執以認該部分原判決有違背法令
之情形。上訴人二人其餘上訴意旨，徒憑己見，就原審採證認事
職權之適法行使，及原判決已論斷說明之事項，重複為事實之爭
辯，任指原判決有上訴意旨指摘之違誤，均非合法之第三審上訴
理由，其等上訴均不符法律上之程式，應予駁回。
據上論結，應依刑事訴訟法第三百九十五條前段，判決如主文。
中    華    民    國  九十五  年    二    月   十六   日
                      最高法院刑事第九庭
                          審判長法官  陳  正  庸
                                法官  賴  忠  星
                                法官  王  居  財
                                法官  林  開  任
                                法官  林  立  華
      本件正本證明與原本無異
                                      書  記  官
中    華    民    國  九十五  年    三    月    二    日
                                                Ａ


司法院資訊處製作；財團法人民間司法改革基金會備份。
